【裁判字號】    97,訴,819
【裁判日期】    971225
【裁判案由】    偽造有價證券等
【裁判全文】
臺灣臺南地方法院刑事判決               97年度訴字第819號
公  訴  人  臺灣臺南地方法院檢察署檢察官
被      告  丙○○
被      告  丁○○
上一被告之  許雅芬律師
指定辯護人
上列被告等因偽造有價證券等案件，經檢察官提起公訴（97年度
偵字第5379號），本院判決如下：
    主  文
丙○○犯幫助詐欺取財罪，處有期徒刑肆月，如易科罰金，以新
臺幣壹仟元折算壹日，減為有期徒刑貳月，如易科罰金，以新臺
幣壹仟元折算壹日，緩刑貳年。
丁○○共同犯詐欺取財罪，處有期徒刑陸月，減為有期徒刑參月
。又共同犯偽造有價證券罪，處有期徒刑壹年捌月，如附表所示
偽造支票壹紙，應沒收。應執行有期徒刑壹年拾月，緩刑伍年，
如附表所示偽造支票壹紙，應沒收。
    事  實
一、丁○○與甲○○（另行審結）因缺錢花用，明知透過報紙廣
    告購買來路不明之支票，日後必無法獲得兌現，竟仍基於詐
    欺取財之共同犯意聯絡，於民國九十五年十一月初某日，由
    丁○○委託丙○○向友人詢問購買支票事宜，丙○○應允後
    ，即基於幫助詐欺之犯意，於九十五年十一月八日透過友人
    杜世禎（業經本院判決）向報紙廣告刊載之真實姓名、年籍
    不詳之成年男子以新臺幣（下同）五千五百元價格購得發票
    人為好萊特企業行及戊○○、付款人為寶華商業銀行永康分
    行、支票號碼：BB0000000號、發票日、金額欄位空白之支
    票一張後（該支票係戊○○於九十五年九月二十五日遺失）
    ，隨即於同日晚上不詳時間，在臺南市○區○○路某處交予
    丁○○及甲○○，丁○○旋與甲○○共同另起偽造有價證券
    以行使之犯意聯絡，當日晚上由甲○○在其住處，填寫金額
    十萬元，偽造支票後，委託不知情綽號「峰仔」之成年男子
    持向胡貴美調取現金十萬元，胡貴美因所餘現金不足，再於
    該紙支票背面背書後，轉向不知情之友人陳俊男調取現金，
    陳俊男再商請其妻林玉慧持向林玉慧之胞姐林淑娟調取現金
    十萬元，林淑娟不疑有他，誤認該紙支票將可獲得兌現，遂
    將十萬元交由林玉慧輾轉交予甲○○，甲○○取得現款後，
    留七萬元供己花用，餘款三萬元分予丁○○，丁○○再取其
    中五千五百元清償丙○○先前代墊購買支票之款項。嗣因戊○○發現支票遺失，於九十五年九月二十五日向銀行辦理掛
    失止付，而林玉慧亦於九十五年十二月十二日提示該紙支票
    ，始為警循線查獲上情。
二、案經臺灣臺南地方法院檢察署檢察官主動簽分偵查起訴。
    理  由
一、訊據被告丙○○、丁○○對上開犯罪事實，皆已坦承不諱，
    核與被害人戊○○、林淑娟於警訊中所述情節及證人胡貴美
    、林玉慧、陳俊男等於警、偵訊中證述情節及另案被告杜世
    禎所述情節相符。此外，復有支票正、反面影本及退票理由
    單、票據掛失止付通知書、遺失票據申報書等在卷可稽。事
    證明確，被告二人犯行洵堪認定。
二、核被告丁○○所為，係犯刑法第二百零一條第一項偽造有價
    證券罪及同法第三百三十九條第一項之詐欺取財罪；被告丙○○所為，係犯刑法第三百三十九條第一項、第三十條之幫
    助詐欺取財罪。被告丁○○就上開二罪犯行，與甲○○有犯
    意聯絡及行為分擔，均為共同正犯。被告丁○○偽造支票後
    ，持以行使，行使之低度行為已為偽造之高度行為吸收，不
    另論罪。被告丁○○所犯上開二罪間，犯意個別，行為互殊
    ，應分論併罰。被告丁○○所犯偽造有價證券罪，法定最低
    刑度為有期徒刑三年，而被告丁○○偽造之數量僅有一紙，
    詐欺所得款項亦非鉅額，事後被害人並已獲得全數賠償（按
    本件係先由背書人胡貴美先賠償被害人林淑娟之損失，被告
    丁○○及同案被告甲○○再與胡貴美和解），有和解書一紙
    在卷為憑（見本院卷第六十八頁），本院認宣告法定最低度
    之刑，猶嫌過重，實屬情輕法重，在客觀上足以引起一般同
    情，而有堪資憫恕之處，爰依刑法第五十九條規定，就被告
    所犯偽造有價證券罪，減輕其刑。爰審酌被告丁○○正值年
    輕力壯，不思以正途取財，被告丙○○代為洽購來路不明之
    支票，幫助丁○○行騙，殊屬不該，惟被告丙○○尚無前科
    ，被告丁○○亦僅有一次賭博，經判處罰金刑之前科紀錄，
    素行均尚稱良善，且被告二人犯後即坦認犯行，態度良好，
    被告丁○○偽造之支票數量僅有一紙，並受害人亦已獲全數
    賠償等一切情狀，分別量處如主文所示之刑，被告丙○○並
    諭知易科罰金之折算標準。又被告丙○○、丁○○二人詐欺
    犯行，均在九十六年四月二十四日以前，且均無中華民國九
    十六年罪犯減刑條例第三條所定不得減刑之事由，均應依同
    條例第二條第一項第三款規定減其刑二分之一，被告丙○○
    並諭知易科罰金之折算標準，被告丁○○則定應執行刑。末
    查，被告丙○○及丁○○均未曾因故意犯罪受有期徒刑以上
    刑之宣告，有被告二人前案紀錄表附卷可稽，本次係因一時
    失慮而罹刑章，犯後又均深表悔意，且所偽造之支票僅有一
    紙，對於被害人票據信用及社會金融秩序所生之危害程度非
    鉅，被害人所受損害事後亦已獲賠償，本院認被告二人經此
    起偵審程序，當知所警惕，信均無再犯之虞，是認所宣告之
    刑以暫不執行為適當，併宣告被告丙○○緩刑二年，被告丁○○緩刑伍年，以啟自新。偽造如附表所示偽造支票一紙，
    應依刑法第二百零五條，宣告沒收。
據上論斷，應依刑事訴訟法第二百九十九條第一項前段、刑法第
二十八條、第二百零一條第一項、第三百三十九條第一項、第三
十條、第四十一條第一項前段、第五十九條、第五十一條第五款
、第七十四條第一項第一款、第二百零五條，中華民國九十六年
罪犯減刑條例第二條第一項第三款、第七條、第九條、第十一條
，判決如主文。
本案經檢察官乙○○到庭執行職務
中    華    民    國    97    年    12    月    25    日
          刑事第五庭    審判長法  官  鍾邦久
                              法  官  張瑛宗
                              法  官  包梅真
以上正本證明與原本無異。
如不服本判決應於收受本判決後10日內向本院提出上訴書狀，並
應敘述具體理由。其未敘述上訴理由者，應於上訴期間屆滿後20
日內向本院補提理由書狀（均須按他造當事人之人數附繕本）「
切勿逕送上級法院」。
                              書記官  李淑秋
中    華    民    國    97    年    12    月    25    日
附錄本案論罪科刑法條全文
中華民國刑法第201條：
（有價證券之偽造變造與行使罪）
意圖供行使之用，而偽造、變造公債票、公司股票或其他有價證
券者，處3年以上10年以下有期徒刑，得併科3千元以下罰金。
行使偽造、變造之公債票、公司股票或其他有價證券，或意圖供
行使之用，而收集或交付於人者，處1年以上7年以下有期徒刑，
得併科3千元以下罰金。
中華民國刑法第339條：
（普通詐欺罪）
意圖為自己或第三人不法之所有，以詐術使人將本人或第三人之
物交付者，處5年以下有期徒刑、拘役或科或併科1千元以下罰金
。
以前項方法得財產上不法之利益或使第三人得之者，亦同。
前二項之未遂犯罰之。
附表
┌─────┬──────┬───┬──────┬─────┐
│支票號碼  │ 到  期  日 │金  額│  發 票 人  │ 付款銀行 │
├─────┼──────┼───┼──────┼─────┤
│BB0000000 │95年12月10日│10萬元│好萊特企業行│寶華商業銀│
│          │            │      │戊○○      │行永康分行│
└─────┴──────┴───┴──────┴─────┘


司法院資訊處製作；財團法人民間司法改革基金會備份。
